【裁判字號】    97,易,1075
【裁判日期】    980226
【裁判案由】    竊盜
【裁判全文】
臺灣苗栗地方法院刑事判決              97年度易字第1075號
公  訴  人  臺灣苗栗地方法院檢察署檢察官
被      告  乙○○
            丙○○
上列被告等因竊盜案件，經檢察官提起公訴（97年度偵字第4503
號），本院判決如下：
    主  文
乙○○共同犯竊盜罪，處有期徒刑肆月，如易科罰金，以新臺幣
壹仟元折算壹日。
丙○○共同犯竊盜罪，累犯，處有期徒刑拾月。
    犯罪事實
一、丙○○前因利用轉包承作苗栗縣政府苑裡鎮房裡溪泰田里高
    鐵上游左護岸工程之機會，竊取該處砂石外運之竊盜案件，
    經本院於民國95年7 月11日以94年度易字第585 號判處有期
    徒刑6 月，於95年8 月14日判決確定，嗣95年9 月12日易科
    罰金執行完畢（構成累犯）。
二、詎丙○○竟不知悔改，復以相同手法利用97年9 月初，苗栗
    縣苑裡鎮上館里大坑口附近之土地，因辛樂克颱風肆虐，造
    成土石流沖積路面需整修之機會，轉包苗栗縣政府苑裡鎮公
    所委託「天一營造有限公司」（以下簡稱天一公司），於97
    年9 月15日至同月17日之上午8 時至下午5 時，在現場之緊
    急修復道路掏空、排水溝損壞、易肇事路段改善工程等風災
    應變搶修工程。丙○○、乙○○與丁○○（已經檢察官為緩
    起訴處分），均明知前開風災應變搶修工程所採取之砂石，
    屬國家所有而現由苗栗縣政府苑裡鎮公所建設課技士甲○○
    管理，應依契約及公函所訂之運輸路線即限於上館里大坑口
    經苗43線至山腳里石頭橋轉苗50線運送，並暫堆置在鎮公所
    指定之錦山鎮有土地上而不得外運，竟共同基於意圖為自己
    不法所有之犯意聯絡，由丙○○僱請乙○○任現場指揮，並
    使用現場頻道相同之無線電（均未扣案）通知駕駛車牌F3-9
    79號營業用大貨車之丁○○到場。丙○○、乙○○2 人復分
    別以上開無線電指揮丁○○將載滿前揭搶修工程所採取砂石
    之上開營業用大貨車，在指定路線途中逕自左轉，擅自偏離
    路線而將砂石載運至得營（起訴書誤載為德營）砂石場內傾
    倒，丁○○果於97年9 月16日上午10時許，受丙○○指示後
    再以無線電通知乙○○確認，告以將依丙○○指示將砂石傾
    倒於得營砂石場，經乙○○以無線電回應允諾後，丁○○即
    將上開滿載清運砂石約7 立方公尺之營業用大貨車，開往得
    營砂石場內之碎石機石槽中傾倒。適為警於制高點攝得前開
    竊取砂石過程後，上前當場查獲。
三、案經臺灣苗栗地方法院檢察署檢察官自動檢舉偵查起訴。
    理  由
壹、證據能力部分
一、按被告以外之人於偵查中向檢察官所為陳述，除顯有不可信
    之情況者外，得為證據，刑事訴訟法第159 條之1 第2 項定
    有明文。偵查中對被告以外之人（包括證人、鑑定人、告訴
    人、被害人及共同被告等）所為之偵查筆錄，或被告以外之
    人向檢察官所提之書面陳述，性質上均屬傳聞證據。惟現階
    段刑事訴訟法規定檢察官代表國家偵查犯罪、實施公訴，依
    法其有訊問被告、證人及鑑定人之權，證人、鑑定人且須具
    結，而實務運作時，檢察官偵查中向被告以外之人所取得之
    陳述，原則上均能遵守法律規定，不致違法取供，其可信度
    極高，職是，被告以外之人前於偵查中已具結而為證述，除
    反對該項供述得具有證據能力之一方，已釋明「顯有不可信
    之情況」之理由外，不宜以該證人未能於審判中接受他造之
    反對詰問為由，即遽指該證人於偵查中之陳述不具證據能力
    。且所謂不可信之情況，法院應審酌被告以外之人於陳述時
    之外在環境及情況，例如：陳述時之心理狀況、有無受到外
    力干擾等，以為判斷之依據。從而，證人丁○○、王坤南於
    檢察官訊問時，係以證人之身分陳述，經告以具結義務及偽
    證處罰後，於命證人朗讀結文後具結，其等係於負擔偽證罪
    之處罰心理下證述，並以具結擔保其供述之真實性，又無受
    其他不當外力干擾之情形，依上揭說明，其等於偵查中之證
    言，自均具有證據能力，依刑事訴訟法第159 條之1 第2 項
    之規定，得為證據。
二、按傳聞法則之重要理論依據，在於傳聞證據未經當事人之反
    對詰問予以核實，乃予排斥，惟若當事人已放棄對原供述人
    之反對詰問權，於法院審判時表明同意該等傳聞證據可作為
    證據，基於證據資料愈豐富，愈有助於真實發現之理念，並
    貫徹刑事訴訟法修法加重當事人進行主義之精神，確認當事
    人對於證據能力有處分權之制度，傳聞證據經當事人同意作
    為證據，法院認為適當者，亦得為證據。另當事人於調查證
    據時，對於傳聞證據表示「沒有意見」、「對於證據調查無
    意見」，而未於言詞辯論終結前聲明異議，應視為已有將該
    等傳聞證據採為證據之同意，此刑事訴訟法第159 條之5 定
    有明文。經查：被告丙○○雖於本院行準備程序時聲請傳喚
    證人丁○○到庭接受詰問，然該證人經合法傳喚後未到庭，
    惟被告丙○○當庭表示放棄詰問（本院卷第35頁），其對質
    詰問權已獲確保無疑。又本案所引之下列其他證據，本院於
    審理中均一一踐行「告以要旨」程序，被告乙○○、丙○○
    在知悉上開證據係審判外陳述之情形下，對於各該審判外之
    陳述均分別表示「沒有意見」，或僅就上開陳述是否真實表
    示意見，並未於言詞辯論終結前就證據能力聲明異議（本院
    卷第16頁、第36頁以下）；而本院審酌該等陳述作成時之情
    況，認為其證據之取得過程並無瑕疵，且與待證事實具有關
    連性，證明力非明顯過低，而具適當性，是自應具有證據能
    力。
三、至於卷附之現場照片，係屬機械性記錄特徵，也就是認識對
    象的是照相鏡頭，透過鏡頭形成的畫面映寫入膠卷，然後還
    原於照相紙上，故照相中不含有人的供述要素，再現實情形
    與作為傳達結果的照相，在內容上的一致性是透過機械的正
    確性來加以保障的，在照相中，並不存在人對現實情形的知
    覺、記憶，在表現時經常可能發生的錯誤（如知覺的不準確
    、記憶隨時間推移而發生的變化），故照相當然是非供述證
    據，並無傳聞法則之適用，惟上開照片均係透過相機拍攝後
    經影印所得，均與本案犯罪事實有自然之關聯性，經查並無
    不得作為證據之事由，依法自得作為證據。
貳、實體部分
一、認定犯罪事實所根據之證據及理由：
（一）被告乙○○於審理中之自白（本院卷第34頁）。
（二）證人丁○○於偵訊中證述受被告乙○○、丙○○指示，將
      上開地點所載運之砂石轉往得營砂石場傾倒等語明確（97
      年度偵字第4503號卷第61頁）。
（三）證人即工地現場監工甲○○於審理中證述依照派出所員警
      帶他看的路線，丁○○所載運之路線不符當初所訂定的行
      駛路線等語明確（本院卷第29頁）。
（四）證人即現場查獲警員王坤南於偵訊中證述，看見丁○○所
      駕駛車輛已經繞到得營砂石場等語明確（同上偵查卷第90
      頁）。
（五）復有，苗栗縣苑裡鎮公所因辛樂克風災應變搶修工程函文
      1 份、辛樂克颱風應即搶修工程會勘紀錄1 紙、現場照片
      8 張、前開工程指定運載路線及被告偏離路線簡圖等在卷
      可稽（同上偵查卷第16頁至第22頁、第80頁）。
（六）綜上，被告乙○○之自白核與事實相符，應堪採信，且有
      前開證據在卷可佐，本案事證明確，被告乙○○、丙○○
      2 人之竊盜犯行，均堪認定。
二、對於被告丙○○之辯解，本院之判斷：
    訊據被告丙○○固供承受天一公司委託於上開時、地清除砂
    石，並僱請乙○○擔任現場調度，丁○○是由乙○○叫來幫
    忙載運清除後之砂石，也算是伊僱用的人等情，伊知悉當場
    所有砂石不得外運，惟否認有何竊取砂石犯行。辯稱：丁○○私自外運砂石的行為伊事先全不知情，且沒有授權，伊當
    初有交代說要運往苑裡鎮公所指定的堆置場，事後才知道砂
    石被運到得營砂石場等語。經查：
（一）被告丙○○對其轉包天一公司承包之苗栗縣苑裡鎮上館里
      大坑口辛樂克風災應變搶修工程，並僱請乙○○擔任現場
      調度，事後才知道丁○○將搶修工程中採取之砂石運往得
      營砂石場等情並不爭執，而該情節業經證人甲○○、王坤
      南證述甚詳，且有苗栗縣苑裡鎮公所因辛樂克風災應變搶
      修工程函文1 份、辛樂克颱風應即搶修工程會勘紀錄1 紙
      、現場照片8 張、前開工程指定運載路線及被告偏離路線
      簡圖等在卷可稽，故該情節應可認定。惟其然表示砂石外
      運為丁○○之個人行為，與伊無關等語，從而，本案之爭
      點應為被告丙○○有無指示丁○○應將搶修工程中採取之
      砂石運往何處，合先敘明。
（二）然據證人丁○○於偵訊時證稱：「（你開砂石車是誰叫你
      過去的？）丙○○，他是發落的頭家。」、「（那你上次
      為何說是乙○○？）他是他的手下。」、（你當天載砂石
      ，是否知道應該堆置砂石在哪裡？）知道，山腳那邊的一
      塊空地。」、「（指定在苑裡鎮公所的苑裡鎮石鎮里錦山
      ？）是。」、「（你為何會知道是在這個位置？）丙○○
      說的。」、「（是否知道砂石車不可外運，要堆置在指定
      的地點？）知道。」、「（何人叫你堆置在得營？）丙○○。」、「（上次為何說是乙○○？）兩個人都有告知我
      。」、「（如何告知你？）用車上的無線電，丙○○他也
      有無線電，他開小台的在那邊巡視，乙○○是他所請的，
      也是一起在調度，也是他的手下。乙○○也有無線電。」
      、「（所以他們2 人都有指示你把砂石堆置在得營砂石場
      ？）是。」、「（《告以2 人警詢筆錄內容》有無意見？
      ）丙○○說謊，他不要擔，要我自己擔。」、「（為何沒
      開單？）這是由乙○○跟丙○○去接洽，我只負責做工，
      他們怎麼分我並不清楚。」、「（丙○○有無跟你說要倒
      在得營砂石場？）上次說的實在沒錯，是丙○○利用無線
      電喊我，他叫我彎過去砂石場倒，我說好。」、「（砂石
      場是哪一個砂石場？）得營，他說場子我就知道意思。」
      等語（97年度偵字第4503號卷第60頁至第61頁、第69頁至
      第70頁）。而被告乙○○於偵訊時亦供稱：「（你是否受
      雇於丙○○？）是。」、「（砂石車是否你在調度？）是
      。」等語（同上偵查卷第69頁）。
（三）況且，被告丙○○亦自承與丁○○沒有仇恨，因為丁○○
      幫他工作，會幫他付律師費、交保費等語（同上偵查卷第
      70頁）。綜上可知，證人丁○○與被告丙○○之間素無嫌
      隙，且證人丁○○已坦承犯行，並無法因指證被告丙○○
      而免除自身之刑事追訴，應無設詞攀誣之必要及可能，而
      其於偵訊中指證前述情節時，被告丙○○、乙○○2 人亦
      均在庭（同上偵查卷第68頁以下、第89頁以下），是其證
      詞，應可採信。而被告丙○○身為本項風災應變搶修工程
      轉包負責人，對於砂石堆置之流程與相關注意事項應知之
      甚詳，丁○○僅為受僱之營業用大貨車司機，若未照老闆
      之指示載運砂石，不但無法獲得薪資，尚可能遭受責難，
      更甚者，其僅為受僱人，亦無從於轉賣盜採運砂石之交易
      過程中獲利，故丁○○應無隱瞞被告丙○○，而私自將砂
      石外運之理，從而，被告丙○○辯稱對於丁○○載運砂石
      前往得營砂石場一事毫不知情，諉不足採。
（四）綜上所述，被告丙○○之辯解，與事實不符，且與經驗法
      則有違，顯係事後卸責之詞，尚難憑採。
三、論罪科刑的理由：
（一）起訴書雖認被告乙○○、丙○○均係觸犯刑法第320 條第
      1 項之普通竊盜罪嫌，惟公訴檢察官於蒞庭時當庭更正為
      刑法第321 條第1 項第4 款之加重竊盜罪名（參見本院卷
      第14頁準備程序筆錄，基於檢察一體原則，自應以該更正
      後之法條為本案起訴法條）。按，刑法分則或刑法特別法
      中規定之結夥2 人或3 人以上之犯罪，應以在場共同實施
      或在場參與分擔實施犯罪之人為限，不包括同謀共同正犯
      在內（最高法院76年臺上字第7210號判例要旨參照）。被
      告丙○○、乙○○與被告丁○○等3 人，雖就竊取上開國
      有土地砂石犯行已有犯罪謀議，並由被告乙○○負責現場
      指揮丁○○實行竊盜犯罪（卷內並無證據證明其餘在場之
      人知悉係竊取砂石），惟既無證據證明被告丙○○於上開
      犯罪期日亦同在現場，則在場具有主觀犯意且客觀上實施
      竊盜犯罪之人顯未達3 人，自無刑法第321 條第1 項第4
      款結夥3 人以上加重竊盜罪之適用，而應論以普通竊盜罪
      為已足，公訴人認此部分被告丙○○、乙○○與被告丁○○涉犯刑法第321 條第1 項第4 款，容有未洽，然基本社
      會事實同一，爰依刑事訴訟法第300 條之規定，變更起訴
      法條為刑法第320 條第1 項之普通竊盜罪。又此對被告乙○○、丙○○防禦權不生影響，且均對其有利，本院自得
      逕行變更。
（二）核被告乙○○、丙○○所為，均係犯刑法第320 條第1 項
      之竊盜罪。
（三）被告乙○○、丙○○與丁○○間，就前述竊盜犯行，有犯
      意聯絡及行為分擔，應論以共同正犯。
（四）被告丙○○有犯罪事實欄一所載之有期徒刑執行紀錄，有
      臺灣高等法院被告前案紀錄表附卷可參。其前案執行完畢
      5 年後，故意再犯本件有期徒刑以上之罪者，為累犯，應
      依刑法第47條第1 項之規定加重其刑。
四、量刑理由說明：
    爰審酌被告丙○○有如犯罪事實欄一所示之竊取砂石前科紀
    錄，仍未能警惕自新，而再犯本件竊取砂石犯行，顯見其無
    悔改之決心，且犯後否認犯行，毫無坦承悔過之具體表現，
    浪費有限之司法資源；被告乙○○前無犯罪紀錄，素行尚佳
    ，且於審理中即時坦承犯行，犯後態度非差，再念及其等所
    竊取之砂石數量非鉅，併參酌其等生活狀況、品行、犯罪之
    動機、目的、手段、所生危害等一切情狀，並參考檢察官之
    求刑，各量處如主文所示之刑，並就被告乙○○部分諭知易
    科罰金之折算標準，以示懲儆。
五、沒收部分：
    至於未扣案之被告等聯絡用之無線電對講機，雖供被告等犯
    罪使用，然未據扣案，為免將來執行困難，不併宣告沒收。
    而用以載運竊取砂石之車牌F3 -979 號營業用大貨車，所有
    權人為德營企業有限公司，而非被告乙○○、丙○○或丁○○，故無從宣告沒收，均附此說明。
六、適用之法律依據：
（一）刑事訴訟法第299 條第1 項前段、第300 條。
（二）刑法第320 條第1 項、第28條、第47條第1 項、第41條第
      1 項前段。
（三）刑法施行法第1 條之1 。
本案經檢察官蕭慶賢到庭執行職務。
中    華    民    國    98    年    2     月    26    日
                  刑事第二庭  法  官  魏宏安
以上正本證明與原本無異。
如不服本判決應於收受判決後10日內向本院提出上訴書狀，並應
應敘述具體理由。其未敘述上訴理由者，應於上訴期間屆滿後20
日內向本院補提理由書 (均須按他造當事人之人數附繕本)「 切
勿逕送上級法院」。告訴人或被害人如對本判決不服者，應具備
理由請求檢察官上訴，其上訴期間之計算係以檢察官收受判決正
本之日期為準。
                              書記官  張玉楓
中    華    民    國    98    年    2     月    26    日


司法院資訊處製作；財團法人民間司法改革基金會備份。
